臺灣臺北地方法院刑事裁定　　　　　　 100年度聲字第3158號
聲　請　人　臺灣臺北地方法院檢察署檢察官
被　　　告　陳銘祥
　　　　　　廖文禮
　　　　　　蔡光華
上列聲請人聲請單獨宣告沒收案件（100年度聲沒字第574號），
本院裁定如下：
    主  文
聲請駁回。
    理  由
一、查本件被告陳銘祥、廖文禮、蔡光華等三人，前於民國100
    年9月21日16時20分許，因在台北市○○區○○街二號「咸
    亨宮」後花園之公眾得自由出入場所，依「公然以象棋賭博
    財物」事由而為警查獲，並經檢察官調查後認為被告三人雖
    在現場，然尚無積極證據證明被告陳銘祥等三人有參與賭博
    之犯行，因而對該三人均以罪嫌不足而為不起訴處分確定，
    有臺灣臺北地方法院檢察署檢察官100年度偵字第21351號不
    起訴處分書乙紙附卷可稽。
二、按刑法第266條第2項規定：「當場賭博之器具與在賭檯或兌
    換籌碼處之財物，不問屬於犯人與否，沒收之。」。而「沒
    收」係屬從刑之一種，必有「犯罪之行為」及「行為人有罪
    事實之認定與宣告」，否則尚無從依前項規定，對於賭博之
    器具與在賭檯之財物，諭知沒收，乃屬當然之理。本件被告
    陳銘祥等三人既均經檢察官調查後認定犯罪嫌疑不足，而為
    不起訴處分確定，是主犯既不存在，犯罪有無亦未能確定，
    縱當場扣有疑似賭博之器具與財物，然刑法第266條第1項之
    賭博犯罪既不能積極證明存在，自無從逕依同條第2項規定
    沒收。聲請人逕依刑法第266條第2項規定，聲請單獨沒收，
    於法即有不合。
三、又按刑事訴訟法第253條或第253之1條為不起訴處分或緩起
    訴之處分者，對於供犯罪所用、供犯罪預備或因犯罪所得之
    物，以屬於被告者為限，得單獨聲請宣告沒收，刑事訴訟法
    第259條之1固亦有明文。然該條得聲請單獨宣告沒收之物，
    又以「屬於被告者為限」。而本案之被告陳銘祥等三人於偵
    查中均否認犯罪，均辯稱只是恰巧在場圍觀，並無參與賭博
    等語，則扣案之賭資新台幣貳仟元、象棋壹付、骰子參顆，
    顯然均非被告陳銘祥等3人所有，亦顯而易見。是本件之賭
    博行為既未成立，即難謂係供犯罪所用、供犯罪預備或因犯
    罪所得之物，又非被告所有，是本院亦無從依上開刑事訴訟
    法第259條之1規定諭知沒收，併此敘明。
四、綜合上述，本件聲請意旨，請求依刑法第266條第2項規定，
    逕諭知單獨宣告沒收，顯然均於法未合，無從准許。其聲請
    無理由，應予駁回。
依刑事訴訟法第220條、第223條，裁定如主文。
中    華    民    國   100    年    11    月    30    日
                  刑事第十二庭  法  官  楊台清
上正本證明與原本無異。
如不服本裁定，應於裁定送達後5日內向本院提出抗告狀。
                                書記官  劉俊源
中    華    民    國   100    年    11    月    30    日